【裁判字號】    96,訴,1766
【裁判日期】    970526
【裁判案由】    給付買賣價金
【裁判全文】
臺灣高雄地方法院民事判決              96年度訴字第1766號
原      告  魏林明珠即翔麟車業.
訴訟代理人  林國明律師
複代理人    陳水聰律師
被      告  乙○○
訴訟代理人  陳正達律師
            許惠珠律師
上列當事人間給付買賣價金事件，本院於民國96年5 月6 日言詞
辯論終結，判決如下：
    主      文
被告應給付原告新臺幣伍拾壹萬捌仟壹佰伍拾元，及自民國九十
六年七月四日起至清償日止，按週年利率百分之五計算之利息。
原告其餘之訴駁回。
訴訟費用由被告負擔十分之九，餘由原告負擔。
本判決原告勝訴部分，於原告以新臺幣壹拾柒萬參仟元為被告供
擔保後，得假行；但被告如以新臺幣陸仟元為原告預供擔保，得
免為假執行。
原告其餘假執行之聲請駁回。
    事實及理由
一、原告主張：被告於民國95年9 月20日向伊購買2006年份、VN
    1600-07 式樣、黑色、產地日本之1600cc之重型機車1 輛，
    並另加裝配件及領牌費、保險費用，合計為新臺幣（下同）
    63萬元。嗣被告交付其中116,700 元後，伊即於同年9 月29
    日將機車交付予被告，然被告就應付之尾款513,300 元並未
    給付。又被告另向伊購買後皮箱、美光蠟、壓克力拋光劑、
    飾紋劑、機油、後保桿及碟版鎖等多項機車用品共計24,850
    元，及向伊租用場地停車，自95年10月迄今共計8 個月之租
    金16,000元亦未為給付，總計積欠554,150 元。爰依買賣及
    租賃之法律關係，提起本訴，並聲明求為命被告給付554,15
    0 元及自起訴狀繕本送達翌日起至清償日止按週年利率5%計
    算之利息，且陳明願供擔保，請准宣告為假執行之判決。
二、被告則以：伊向原告購買之機車為2007年份之機車，並非原
    告所稱之2006年份，且價金為59萬元，伊已給付其中116,70
    0 元，但原告尚未交付該機車，伊已於96年5 月28日發函催
    告並合法解除契約；又伊雖有購買機車配件及用品，但業已
    付清價金，另原告既未交付機車，伊自無承租場地停車之必
    要，原告之請求，並無所據等語，資為抗辯。並聲明：原告
    之訴駁回；如受不利判決願供擔保免為假執行。
三、兩造爭執與不爭執事項如下：
  (一)不爭執部分：
  1.兩造間曾有訂購重型機車之買賣契約。
  2.被告有向原告購買後皮箱、美光蠟、壓克力拋光劑、飾紋劑
    、機油、後保桿及碟盤鎖等機車配件及用品，有估價單在卷
    可稽（見本院卷第8頁）。
  3.被告曾使用原告所稱兩造間買賣標的之2006年份之機車，有
    被告使用機車之照片及網路留言在卷可憑（見本院卷第32~3
    5 頁）。
  4.被告曾支付116,700 元之款項予原告，有匯款單在卷可稽（
    見本院卷第21 頁）。
  (二)爭執部分：
  1.兩造間有無原告所稱購買2006年份、VN1600-07 式樣之重型
    機車之意思合致？
  2.若有該買賣之意思合致，則原告尚得請求之價金為若干？
  3.原告請求被告給付租金部分是否有據？
四、本院得心證之理由：
  (一)兩造間有無原告所稱購買2006年份、VN1600-07 式樣之重型
    機車之意思合致？
  1.原告主張兩造約定之買賣標的物為2006年份、VN1600-07 式
    樣之重型機車，為被告所否認，辯稱：伊係購買2007年份、
    VN1600-07 式樣云云。查，被告係於95年9 月20日與原告簽
    訂買賣契約，約定購買2006年份、VN1600-07 式樣之全配版
    重型機車乙節，業經原告之女即證人丁○○於本院審理中具
    結證稱：9 月18日或19日晚上10時或11時許，被告與其妻到
    車行說要買VN1600機車，伊打電話問車廠的主任有無車子，
    他說有06年製造的07式樣的機車，伊就開價59萬元，被告先
    給1 萬元的訂金，並說其中50萬元要貸款，伊寫了訂車契約
    書交給被告，並約定隔天要請銀行來辦理貸款。第二天，被
    告夫妻來車行時，伊向被告介紹特式版配件原價是38,000元
    ，特價3 萬元，被告決定購買特式板，故於95年9 月20日又
    簽訂了價格合計63萬元的契約書，並於同年月26日匯款116,
    700 元給伊車行，同年月29日由被告夫妻親自來車行拆箱子
    領機車等語（見本院卷第75~7 6頁），核與證人即台崎股份
    有限公司業務主任甲○○具結證稱：因外國是以7 月份為切
    換年度，所以2006年7 月份以後生產的車就是2007年的車，
    故在95年9 月份時，會有2007年的式樣車，一般玩車的人都
    知道這種算法，丁○○要賣車時會與伊確認有無車款，當時
    伊公司有2006年與2007年式樣車，伊要她確認買主是要買何
    式樣，她有說是要買2007年式樣等語（見本院卷第113 、11
    7 頁），大致相符，並有95年9 月20日簽訂之訂車契約書在
    卷可憑（見本院卷第7 頁），參以被告亦自承：伊訂車時有
    說要買2007年的式樣、95年9 月20日之訂車合約書是伊簽名
    的等語（見本院卷第71、118 頁），顯見兩造間就買賣標的
    為2006年份、VN1600-07 式樣重型機車有意思合致。
  2.被告雖辯稱：伊訂車時有說要買2007年生產的機車，因伊不
    同意95年9 月20日簽的契約書，後來再簽第二份合約書云云
    ，並提出未載日期、付款總價為59萬元之訂車契約書為證（
    見本院卷第20頁）。然查，被告提出之訂車契約書上之規格
    欄雖記載贈送防盜器乙組，然未載明簽訂日期，且賣方欄上
    除原告車行之印文外，並無證人丁○○之簽名，是此份契約
    書是否係95年9 月20日以後所簽訂，已有可疑。復且，原告
    交付被告之2006年份、VN1600-07 式樣重型機車，係配有特
    式版全配、前保險桿、風鏡及馬鞍帶乙節，為被告所不爭執
    （見本院卷第71頁），此與95年9 月20日簽訂之訂車契約書
    規格欄記載「特式版全配、前後保桿、風鏡、馬鞍袋」字樣
    相符，參以原告交付機車予被告後，被告曾騎乘該機車與車
    友一同前往台東地區遊玩，現已騎乘2 千餘公里等情（見本
    院卷第71頁），有原告提出之出遊照片、網頁內容附卷可稽
    （見本院卷第32~35 頁），復為被告所不爭執（見本院卷第
    71頁），益見被告向原告所購買者為2006年份、VN1600-07
    式樣之重型機車。雖被告又辯稱：原告係將機車借伊騎乘，
    並未交付伊要購買2007年生產的機車云云。惟被告於95年9
    月訂購機車時，離2007年尚有3 、4 個月，當時並無2007年
    生產之機車，僅有2007年式樣、2006年生產之機車，業如前
    述，倘被告係要購買2007年生產之機車，衡諸一般交易常情
    ，原告豈有於2006年即交付機車供被告騎乘2 千餘公里之理
    ？是被告前開所辯，與常情不符，不足採信。況被告亦自承
    ：原告於10月份交給伊之機車，就是伊買的車子等語（見本
    院卷第71頁），益證被告所購買者為2006年份、VN1600-07
    式樣重型機車，且原告業已依約交付機車予被告。是被告以
    原告尚未交付機車為由，於96年5 月28日發函催告及解除契
    約，與不合法，不生解除契約之效力。故原告請求被告支付
    買賣價金，自屬有據。
  (二)原告尚得請求之價金為若干？
  1.按稱買賣者，謂當事人約定一方移轉財產權於他方，他方支
    付價金之契約。當事人就標的物及其價金互相同意時，買賣
    契約即為成立。民法第345 條第1 項、第2 項分別定有明文
    。原告主張2006年份、VN1600-07 式樣重型機車之價格為59
    萬元，加特式版全配3 萬元及預收領牌費用1 萬元，合計為
    63萬元等情，業據提出95年9 月20日訂車契約書為憑，且本
    院認定兩造間確有買賣2006年份、VN1600-07 式樣重型機車
    意思之合致，並已交付交車予被告，業如前述，惟領牌費係
    多退少補，業經證人丁○○證述明確（見本院卷第77頁），
    顯見領牌費1 萬元非屬買賣價金，應予扣除，是兩造間之20
    06年份、VN1600-07 式樣重型機車加特式版全配之買賣價金
    應為62萬元，揆諸前揭規定，原告自得請求被告給付此價金
    。又原告主張被告陸續購買後皮箱、美光臘、壓克力拋光劑
    、飾紋劑及機油、後保桿、碟盤鎖等物品，總計24,850元乙
    節，並提出估計單為證（見本院卷第8 頁），為被告所不爭
    執，原告此部份主張亦屬真實。是原告得請求被告給付兩造
    間之機車及後皮箱等買賣價金合計644,850 元。
  2.又被告於訂車當時，已交付1 萬元現金予被告，業據證人丁
    ○○證述在卷，業如前述，且被告於96年9 月26日匯款116,
    700 元予原告乙情，有被告提出之匯款單為據（見本院卷第
    21頁），復為原告所不爭執，是被告共計交付126,700 元之
    價金予原告。而本件兩造間之機車及後皮箱等物品之買賣總
    價既為644,850 元，被告已交付126,700 元，則原告尚得請
    求被告給付買賣價金518,150 元，原告逾此部分之請求，即
    屬無據，不應准許。
  (三)原告請求被告給付租金部分是否有據？
  1.原告主張被告向其購買重型機車後，即向伊承租場地放置該
    機車，每月租金為2,000 元，被告自95年10月1 日起至96年
    5 月31日止已積欠8 個月之租金共16,000元之事實，為被告
    否認，並辯稱：伊住處為透天厝，可放置重型機車，況原告
    尚未交付機車，伊無承租場地之必要云云。然查，兩造間就
    買賣2006年份、VN1600-07 式樣之重型機車已有意思合致，
    且原告業已交付機車予被告，業經認定如前，是被告辯稱原
    告未交付機車，伊無承租停車場之必要云云，已無足取。再
    者，八成之重型機車同好者，會將機車寄放在車行乙節，業
    據證人丙○○證述明確（見本院卷第111 頁），且被告當初
    向原告買重型機車原因之一，係因原告有場地可以讓被告寄
    放車輛，而被告購買之重型機車確自95年9 月間起至96 年4
    月間止，一直寄放在原告之車行內，而機車寄放在車行，要
    收取類似保管費或寄放費，車行會幫忙清潔機車，一般行情
    每月約2,000 元等情，亦經證人甲○○證述甚詳（見本院卷
    第11 4~115頁），且被告於本院97年3 月18日言詞辯論期日
    亦自承機車現仍放置在原告車行等語（見本院卷第118 頁）
    ，足見兩造間確有約定被告購買之重型機車寄放在被告車行
    內，且被告機車自95年10月1 日起至95年5 月31日止確係寄
    放在原告之車行內。
  2.惟按稱租賃者，謂當事人約定，一方以物租與他方使用收益
    ，他方支付租金之契約；稱寄託者，謂當事人一方以物交付
    他方，他方允為保管之契約，民法第421 條第1 項、第589
    條第1 項定有明文。查本件被告係因重型機車龐大、價值高
    昂，被告為免遭竊，方由原告提供場地給被告放置保管重型
    機車乙情，業據原告陳明在卷（見本院卷第30頁），顯見原
    告負有保管該重型機車之責。又原告提供之場地係其所經營
    之車行，業經證人甲○○證述在卷，可見被告並非可隨意進
    出該機車停放地點，或隨時任意將機車騎走，故本件雙方所
    成立契約之性質，應係原告允為保管被告機車之寄託契約，
    並非原告將車行場地租與被告租賃契約。故原告依據租賃契
    約關係請求原告給付95年10月1 日起至96年5 月31日止之租
    金合計16,000元，即屬無據，不應准許。
五、從而，原告依據買賣之法律關係，請求被告給付價金518,15
    0 元及自起訴狀繕本送達翌日即96年7 月4 日起至清償日止
    ，按週年利率5%計算之利息，為有理由，應予准許，逾此部
    份之價金請求及依租賃關係請求被告給付租金16,000元部分
    ，均屬無據，應予駁回。
六、兩造均陳明願供擔保，分別聲請宣告假執行或免為假執行，
    於原告勝訴部分，乃合於法律之規定，爰各酌定相當擔保金
    額准許之。至原告敗訴部分，其假執行之聲請，已失依附麗
    ，自應併予駁回。
七、本件事證已臻明確，兩造其餘攻擊防禦方法，於本院審酌後
    ，認與判決結果不生影響，爰不一一論述，併此敘明。
八、據上論結，本件原告之訴為一部有理由，一部無理由，依民
    事訴訟法第79條、第390 條第2 項、第392 條第2 項，判決
    如主文。
中    華    民    國    97    年    5     月    26    日
                  民事第一庭法  官  廖純卿
正本係照原本作成。
如不服本判決，應於送達後20日內，向本院提出上訴狀並表明上
訴理由，如於本判決送達前提起上訴者，應於判決送達後10日內
補提上訴理由書（須附繕本）。
中    華    民    國    96    年    5     月    26    日
                            書記官  洪嘉慧


司法院資訊處製作；財團法人民間司法改革基金會備份。
